【裁判字號】    89,上易,1961
【裁判日期】    891027
【裁判案由】    竊盜
【裁判全文】
臺灣高等法院臺中分院刑事判決                  八十九年度上易字第一九六一號
    上  訴  人  臺灣苗栗地方法院檢察署檢察官
    被      告  乙○○
                丁○○
右上訴人因被告等竊盜案件，不服臺灣苗栗地方法院八十九年度易字第四三四號中華
民國八十九年七月二十一日第一審判決（起訴案號：臺灣苗栗地方法院檢察署八十九
年度偵字第五四五號），提起上訴，本院判決如左：
    主  文
上訴駁回。
          理  由
一、公訴意旨略以：丁○○前因違反麻醉藥品管理條例案件，經判處有期徒刑六月確
    定，甫於民國（下同）八十七年九月二十四日執行完畢，乙○○因藥事法案件，
    經判處有期徒刑二年確定，於八十四年十月十四日假釋期滿未經撤銷假釋。竟均
    不知悔改，共同基於意圖為自己不法所有之概括犯意聯絡，於八十九年一月二十
    八日十八時許，共駕ＪＷ—八○二一號自用小貨車先在頭份鎮廣興里八鄰一七七
    之一號旁空地竊取丙○○所有之白鐵一批（值新台幣一千元），旋沿路復於同上
    里八鄰一七七之九號前竊取戊○○所有之鋁門窗四個及硫化銅門一個（值新台幣
    五千元），嗣經林淑惠發覺有異報警，而於同日十八時三十分許在同上里八鄰一
    七七之九號前查獲並扣得上開竊取之物（已發還）。因認被告乙○○、丁○○二
    人共犯刑法第三百二十條第一項之竊盜罪嫌。
二、按犯罪事實應依証據認定之，無証據不得推定其犯罪事實；不能証明被告犯罪者
    ，應諭知無罪之判決，刑事訴訟法第一百五十四條、第三百零一條第一項分別定
    有明文。又認定不利於被告之事實，須依積極証據，苟積極証據不足為不利於被
    告事實之認定時，即應為有利於被告之認定，更不必有何有利之証據；最高法院
    三十年上字第八一六號著有判例足資參照。又「行為非出於故意或過失者不罰。
    過失行為之處罰，以有特別規定者為限」，刑法第十二條定有明文。故犯罪之成
    立，除應具備各罪之特別要件外，尤須具有故意或過失之一般要件，最高法院二
    十七年非字第十五號判例即本斯旨，合先敘明。
三、公訴人認被告等犯刑法第三百二十條第一項竊盜罪嫌；無非係以白鐵管、鋁門
    窗、硫化銅門等均非一般遭人棄置之物，業據被害人丙○○、戊○○指陳甚明；
    另証人林淑惠亦證稱：上開白鐵管非遭泥土覆蓋，顯非為他人棄置之物，及上開
    鋁門窗、硫化銅門等，被告等業將其搬運上車，迨渠等發現林淑惠報警始再將之
    搬下車等語，因認被告等所辯無足採信為論據。
四、訊據被告乙○○、丁○○堅決否認有竊盜犯行，辯稱：伊等當日開車沿途檢拾破
    爛，被查獲之白鐵於撿拾時已扭曲，棄置路旁為泥土所覆蓋，伊等以為是他人所
    拋棄之物，始從土中拉出來；至於鋁門窗、硫化銅門等亦是棄置在路邊，本欲探
    詢屋主是否仍要否，惟尚未見到屋主，狗就開始吠叫，因而被誤認為小偷；伊等
    確無竊盜之意思等語。經訊諸被害人丙○○、戊○○均証稱：查獲之物，確是拆
    卸下來之舊品，因廢棄無用而棄置在馬路邊，路邊並無圍籬等語。丙○○復証稱
    ：「（白鐵）放我家空地放了二個月，我對它也沒計劃，也沒想到有人會偷。現
    在還放在那裡。如果有人拿去，我也不會在意，我也不想告他們」；戊○○亦證
    稱：「（鋁門窗、硫化銅門）是我的，我本想用來做小木屋，如果用的上就用，
    用不上就算了，對我來說也算是廢棄物，如果有人拿走，就算了，我也沒有要告
    他們，也沒有要拿去賣的意思」等語。稽諸証人即頭份分局派出所警員張炳森於
    偵查中之証詞：「我們到現場時，白鐵管在車上：：白鐵製的排油煙機外殼一個
    ，外表有泥土，像是從泥土裡搬出來」及參照現場所拍攝之照片（參見原審卷）
    ，顯見前開之所謂白鐵，實係拆卸後之舊排油煙機，外觀污黑、扭曲變形，邊緣
    處確有明顯之泥土痕跡；而鋁門窗、硫化銅門雖外觀尚具原形，惟所放置之處係
    在空地之瓦礫堆中，依客觀情形確易令人誤認為遭廢棄之物等情，是證(1)就白鐵
    部分而言，被告等辯稱：誤以為是他人所拋棄之物，始從土中拉出來等語，應堪
    採信。(2)至於鋁門窗、硫化銅門部分，証人林淑惠雖於偵查中證稱：鋁門窗、硫
    化銅門等，被告等業將其搬運上車，迨渠等發現林淑惠報警始再將之搬下車云云
    ，証人張炳森證稱：「我們到現場時：：鋁門窗、硫化銅門在車旁。據証人（指
    林淑惠）稱經其喝止，才將硫化銅門搬下車」云云，惟查，張炳森之證詞除親見
    硫化銅門置於車旁部分外，餘非親自見聞，而係來自於林淑惠之傳述，然參諸林
    淑惠亦同時証稱：「（問：白鐵管有無被泥土覆蓋？）沒有。只有旁邊有些草，
    一眼就知不是人家不要的」云云，業經原審審認尚非全然實在，並核與被害人供
    稱確為廢棄物之認知亦有出入，已如前述，是林淑惠本於告發人之立場，其証詞
    是否流於主觀、妄斷即尚有可疑，參酌被告等二人均為青壯男子，惟在明知林淑
    惠已報警後，並未因欺林淑惠為一介女流無力阻止而逕揚長而去，尚留在現場靜
    候警察前來處理等情，亦與一般竊盜之反應通常會迅速畏罪逃避有異，綜如上述
    ，因認被告二人就鋁門窗、硫化銅門部分之辯詞，本於「苟積極証據不足為不利
    於被告事實之認定時，即應為有利於被告之認定」原則，應屬可採。
五、按刑法上所謂之「故意」，係指行為人對於客觀不法構成要件之認知與實現法定
    構成要件之意欲。亦即，行為人首先對於客觀之構成犯罪事實有認識或預見，而
    後基於此等主觀認識或預見，進而決意使其認識者成為事實，或者容認其預見者
    成為事實，此種有認識或有預見，而決意使犯罪發生或容認犯罪發生之心理情狀
    ，即為故意。又所謂竊盜也者，係以意圖為自己或第三人不法之所有，為構成要
    件，若誤認他人之物為自己之物，或誤認他人之物為拋棄物，因欠缺不法所有之
    意思，均不得以竊盜罪相繩，最高法院二十三年上字第一八九二號判例及法務部
    （前司法行政部）六十六年十一月二十八日臺六六刑（二）函字第一六五九號法
    律問題決議均足資參照。本件被告等當日出外之目的係在撿拾破爛，查獲之物亦
    經被害人証稱確係廢棄無用之物而棄置路邊，且路邊並無圍籬，是被告主觀上應
    只是撿拾廢棄物，並無竊盜之認識或意欲，即難謂渠等有不法為自己所有之意圖
    ，揆諸前揭法條及判例意旨，本件被告之行為，尚不得逕以竊盜罪相繩，此外復
    查無其他證據足資證明被告確有竊盜情事，即被告之犯罪尚屬不能証明，原審為
    被告等無罪之判決，核無不合，檢察官上訴意旨略稱：本件之物品若係廢棄物將
    之丟棄即可，何須置於屋前空地，況被害人戊○○於偵查中稱：鋁門窗及硫化銅
    門還能使用，伊準備蓋小木屋之用，該等物品價值五千元等語。足徵，原判決認
    被害人戊○○已將該等鋁門窗及硫化銅門丟棄，並不符實情，此觀，被害人戊○○於審理時稱：無拿去賣之意思益明。況依苗栗地區之勤儉民風，戊○○願將價
    值五干元之物任人拿走，實無可能，故原決對此部分稍有誤認等語，惟查被害人
    戊○○、丙○○於本院均到庭陳述，前揭物品渠等均屬不要之丟棄物等情，足證
    原審判決之認定核無違誤，上訴非有理由，應予駁回。
六、據上論斷，應依刑事訴訟法第三百六十八條，判決如主文。
本案經檢察官甲○○到庭執行職務。
中      華      民      國    八十九  年    十      月        二十七    日
                                  臺灣高等法院臺中分院刑事第三庭
                                        審判長法  官  方  艤  駐
                                              法  官  廖  柏  基
                                              法  官  劉  連  星
右正本證明與原本無異。
不得上訴。
                                              書記官  顏  子  良
中      華      民      國    八十九  年    十      月        三十      日
                                                                        Ｄ


司法院資訊處製作；財團法人民間司法改革基金會備份。
